【裁判字號】    92,訴,526
【裁判日期】    921009
【裁判案由】    有關勞工事務
【裁判全文】
高雄高等行政法院裁定                              九十二年度訴字第五二六號
                              .
    原      告  甲○○
    被      告  高雄市政府環境保護局
    代  表  人  乙○○  局長
    訴訟代理人  丙○○
右當事人間因有關勞工事務事件，提起行政訴訟。本院裁定如左：
    主  文
原告之訴駁回。
訴訟費用由原告負擔。
    理  由
一、按訴訟事件不屬行政法院之權限者，行政法院應以裁定駁回之。行政訴訟法第一
    百零七條第一項第一款定有明文。次按行政訴訟法第二條規定：「公法上之爭議
    ，除法律別有規定外，得依本法提起行政訴訟。」乃明示提起行政訴訟，須以公
    法上爭議之事件為限，故行政機關與人民因私權關係發生爭執，則屬於民事訴訟
    範圍，應向普通法院訴請裁判，非屬行政爭訟範圍。又行政訴訟法第八條第一項
    規定：「人民與中央或地方機關間，因公法上原因發生財產上之給付或請求作成
    行政處分以外之其他非財產上之給付，得提起給付訴訟。因公法上契約發生之給
    付，亦同。」上開規定雖有一般給付訴訟之訴訟類型，但該法律規定提起給付訴
    訟，須係人民與行政機關間因公法上之原因或公法契約發生之財產上或非財產上
    之給付，始得為之；若係因私法關係所生之給付，則非屬行政法院權限之事件甚
    明。而在行政機關服務之人員有具有公法上職務關係之公務員，有係依契約僱用
    之聘僱人員，或僅基於私法之勞動關係而工作，並無參與機關組織運作權限，而
    擔任屬體力勞動性質之技工、工友（吳庚著行政法之理論與實用增訂六版第二０
    二頁、陳敏著行政法總論第三版第一０一一頁參照）。故關於行政機關依據事務
    管理規則僱用之工友、技工，實務上向認其與僱用機關間係發生私法上之僱傭關
    係（最高行政法院九十年度裁字第八四二號裁定參照）。而依據事務管理規則，
    其等之勞動條件及勞動契約則受勞動基準法相關規定之保障，故行政機關依據事
    務管理規則僱用之工友、技工，若因勞動關係與僱用機關發生爭執，即屬私權爭
    議事項，並非行政法院權限之事件。
二、本件原告起訴意旨略以：其於民國（下同）八十四年向被告應徵清潔隊員，經被
    告列冊排序候用，但事經多年，仍未經被告錄用，經過詢問，被告回復因原告當
    時未提出「鰥寡人員」證件，所以未列為優先僱用者，而目前已無此優待。當初
    應徵時，被告並未公布有此優惠條件，致原告不知提出有利於己之證件，原告知
    曉後即提出文件，被告仍未處理，原告排序候用八年，如屆滿四十五歲即喪失進
    用資格，為此訴請被告應錄用原告為清潔隊員等語。
三、經查，原告八十四年三月二十日經高雄市議員郭玟成推介，由被告登列於儲備候
    用清潔隊員名冊一般市民類男性編號第九三九號，目前係排名該類第二七四名，
    因被告為配合政府精簡員額政策，及被告部分清潔隊垃圾清運業務委外辦理，應
    精簡隊員人力，故自九十年七月起迄未再進用儲備候用清潔隊員等情，業據兩造
    分別陳明在卷，復有高雄市政府九十二年五月十五日高市府環人字第０九二００
    二四九六五號函等影本附卷可稽。按「高雄市政府環境保護局（以下簡稱本局）
    僱用清潔隊員，除依照事務管理規則外，特訂定本要點。」、「具備第二點條件
    者，應持簡歷表逕向本局人事室報名列冊候用。」、「本局依報名次序，分別列
    冊：（一）一般市民（分男、女兩類）。（二）低收入戶（含鰥寡人員）。．．
    ．」、「經審查合格列冊之第四點第（一）款至第（二）款人員俟出缺時再依序
    通知派補試用。」、「通知試用者，依本局職缺分發試用（試用人員，不得挑選
    服務單位及工作），試用期間為三個月，合格後再予以正式僱用。」行為時高雄
    市政府環境保護局新進清潔隊員僱用要點第一點、第三點、第四點第一款、第二
    款、第五點、第七點分別定有明文。由上開規定可知，被告正式僱用新進清潔隊
    員之程序，為先審查資格合格後再列冊候用，俟出缺時再依序通知派補試用，試
    用合格後再予以正式僱用，故列冊候用人員，即已取得依序派補試用之效力。而
    其試用期滿後，則屬事務管理規則第三百三十一條、第三百二十八條所定由被告
    僱用之機關內非生產性之技術工友。再依行政院勞工委員會八十七年十二月三十
    一日（八七）台勞動一字第０五九六０五號函釋：下列各業及工作者不適用勞動
    基準法，其餘一切勞雇關係，自即日起適用該法：．．．二、不適用之各業工作
    者：．．．（五）公務機關（技工、工友、駕駛人、清潔隊員及國會助理除外）
    之工作者。故清潔隊員乃為行政機關依據事務管理規則僱用之工友，其與僱用之
    行政機關間係屬私法上之僱用關係。則本件原告請求被告錄用其為清潔隊員，乃
    係請求被告與其簽訂私法上之僱用契約，應屬私權爭議範疇，而非行政爭訟範圍
    。故本件原告之訴難認為合法，應予駁回。
四、依行政訴訟法第一百零七條第一項第一款、第一百零四條、民事訴訟法第九十五
    條、第七十八條，裁定如主文。
中      華      民      國    九十二    年      十      月      九      日
                              高雄高等行政法院第一庭
                                          審判長法官  陳光秀
                                          法      官  楊惠欽
                                          法      官  李協明
右為正本係照原本作成。
如不服本裁定，應於裁定送達後十日內以書狀敘明理由，經本院向最高行政法院提出
抗告（須按對造人數附具繕本）；並應預繳送達用掛號郵票六份（每份三十四元）。
中      華      民      國    九十二    年      十      月      九      日
                                          法院書記官  蔡玫芳


司法院資訊處製作；財團法人民間司法改革基金會備份。
